【裁判字號】    98,台上,2821
【裁判日期】    980521
【裁判案由】    偽造文書
【裁判全文】
最高法院刑事判決            九十八年度台上字第二八二一號
上  訴  人  甲○○
選任辯護人  蔡宏修律師
上列上訴人因偽造文書案件，不服台灣高等法院中華民國九十八
年二月十八日第二審更審判決（九十七年度上更(二)字第二四號，
起訴案號：台灣台北地方法院檢察署八十八年度偵字第四七○三
號），提起上訴，本院判決如下：
    主  文
上訴駁回。
    理  由
按刑事訴訟法第三百七十七條規定：上訴於第三審法院，非以判
決違背法令為理由，不得為之；是提起第三審上訴，應以原判決
違背法令為理由，係屬法定要件。如果上訴理由書狀並非依據卷
內訴訟資料具體指摘原判決不適用何種法則或如何適用不當，或
所指摘原判決違法情事顯與法律規定得為第三審上訴理由之違法
情形不相適合時，均應認其上訴為違背法律上之程式，予以駁回
。本件原判決認定上訴人甲○○有其事實欄所載之行使偽造私文
書等犯行，因而撤銷第一審科刑之判決，改判仍依行為時連續犯
及牽連犯關係，從一重論上訴人以共同連續行使偽造私文書，足
以生損害於他人罪，量處有期徒刑一年，減為有期徒刑六月，並
諭知如易科罰金，以銀元三百元即新台幣（下同）九百元折算一
日，及相關之從刑。已詳敘所憑證據及認定之理由；對於上訴人
所提出之辯解，何以不足採，並已逐一加以指駁；俱有卷存之證
據資料可資覆按。上訴人上訴意旨略以：(1)、原判決理由說明：
「本案相關非供述證據之證據能力，上訴人暨其選任辯護人於本
院審理時均表示無意見而同意作為證據；本院審酌上開非供述證
據作成之情況，並無不可信之情形，依刑事訴訟法第一百五十九
條之五第一項之規定，上開證據均有證據能力」云云。然並未敘
明此供述證據有不符同法第一百五十九條之一至同條之四規定之
情形，及當事人與辯護人是否已「明知」上情，即逕適用上述規
定認為具有證據能力，已屬違法。且原判決既謂「非供述證據」
，卻又適用上揭關於「供述證據」之規定而認定具有證據能力，
亦有不當。(2)、證人（即第一審共同被告）陳勇全於第一審陳稱
伊於警詢時被警方刑求，所為陳述並不實在等語；檢察官並未就
其警詢陳述之任意性指出證明方法，原判決採為證據，顯有未合
。(3)、原判決認定伊於民國「八十七年十二月間」，與綽號「麻
糬」者及陳勇全等人共同基於犯意之聯絡而為本件犯行，又認定
伊係於「八十七年十二月中旬」持存摺至各銀行提領刷卡消費款
等情；其對於犯罪時間之認定前後不符，且其理由說明伊將簽帳
端末機供陳勇全等人盜刷偽卡之時間係自「八十七年十二月十日
」起云云，亦與其事實欄所認定之犯罪時間不符。(4)、原判決事
實欄記載上訴人與陳勇全等人盜刷偽卡之金額合計「一百二十一
萬一千七百六十六元」，理由欄則謂盜刷金額為「二十二萬八千
三百二十五元加上七十九萬三千一百八十六元，合計一百零二萬
一千五百十一元」，前後不符。且其理由欄記載「八十八年二月
三日前盜刷金額二十二萬八千三百二十五元皆已給付捷碩公司」
（見原判決第八頁第三至五行）。惟其附表一之一卻載明盜刷金
額為「二十三萬零二百七十元」，經扣除手續費匯入捷碩國際科
技股份有限公司（下稱捷碩公司）銀行帳戶為「二十一萬四千七
百六十三元」，亦有矛盾。(5)、依證人陳勇全及彭勝煒在第一審
及原法院前審之供述，伊對於盜刷偽卡向銀行詐領消費款並不知
情，亦非本件盜刷偽卡詐欺集團成員，捷碩公司之刷卡機係被綽
號「麻糬」者詐騙借用，而證人楊萬興、葉書豪於第一審及原法
院前審亦均為有利於伊之陳述，原判決對此有利之證據未說明何
以不採之理由，亦有不當云云。惟查證據之取捨及事實之認定，
均為事實審法院之職權，倘其採證認事並未違背證據法則，並於
判決內說明其取捨證據及得心證之理由者，自不得任意指為違法
而執為第三審上訴之適法理由。(1)、原判決理由第一段關於證據
能力之論述係記載：「對於本案相關之『供述證據』之證據能力
，上訴人『知』有同法第一百五十九條第一項不得作為證據之情
形，惟於本院言詞辯論終結前並未聲明異議，本院審酌上開『供
述證據』作成之情況，並無顯不可信之情形，堪認為適當，依刑
事訴訟法第一百五十九條之五之規定，應認有證據能力」等旨（
見原判決第四頁第十六至二十行）。可見原判決係就「供述證據
」而論述其證據能力。上訴意旨卻謂原判決係就「非供述證據」
而立論，並據此指摘原判決有適用法則不當之違法，顯與原判決
理由所載文義不符。且原判決已敘明上訴人在原審已「知」有同
法第一百五十九條第一項不得作為證據之情形等旨，上訴意旨卻
謂原判決未敘明上訴人是否「明知」上情，亦與卷內資料不符，
均非適法之第三審上訴理由。(2)、陳勇全於第一審雖稱其於警詢
時被警方刑求，所為陳述並不實在云云。但原判決以其於原審又
改稱並無證據證明伊曾被警方刑求，事後亦未驗傷，伊於警詢時
所述實在等語，前後已有不一；且當初詢問陳勇全之警員曾湧平
亦否認有刑求情事；因認尚不能證明陳勇全之警詢筆錄係出於不
法取供，而認具有證據能力，已於理由內詳加論述說明，上訴意
旨置原判決之論斷於不顧，猶對陳勇全警詢陳述之任意性加以爭
執，亦非合法之第三審上訴理由。(3)、原判決認定上訴人於「八
十七年十二月間」起，與陳勇全及綽號「麻糬」者等人共犯本件
犯行，並自「八十七年十二月中旬」起，至各銀行提領刷卡消費
款，暨說明上訴人自「八十七年十二月十日」起，將簽帳端末機
供陳勇全等人盜刷偽卡等旨。其關於上訴人犯罪時間之記載與說
明雖有輕微出入，但均同在「八十七年十二月間」，難謂有何重
大歧異或矛盾，且不影響於本件犯罪事實之認定。上訴意旨執此
無關宏旨之枝節問題指摘原判決不當，亦非適法之第三審上訴理
由。(4)、原判決事實欄係記載上訴人盜刷偽卡金額合計「一百零
二萬一千七百六十六元」，並非記載「一百二十一萬一千七百六
十六元」（見原判決第三頁第二十行）。上訴意旨謂原判決事實
欄記載上訴人盜刷偽卡金額合計「一百二十一萬一千七百六十六
元」，並據此指摘原判決事實欄關於上開盜刷金額之認定與其理
由欄說明盜刷金額合計「一百零二萬一千五百十一元」不符一節
，顯有誤會。又原判決第八頁第五行所記載之「八十八年二月三
日前盜刷金額二十二萬八千五百八十元皆已給付捷碩公司」一語
，係引述證人李達榮於第一審所陳述之內容（見原判決第七頁最
末一行至第八頁第六行），並非原判決理由所為之論斷或認定。
上訴意旨謂原判決上述理由記載，與其附表一之一所註明盜刷金
額為「二十三萬零二百七十元」一節不符，而據以指摘原判決理
由矛盾，亦屬誤解。(5)、陳勇全及彭勝煒在第一審及原法院前審
雖均證稱上訴人對於本件盜刷偽卡詐騙消費款之事並不知情，亦
非盜刷偽卡詐欺集團成員等語，而證人楊萬興、葉書豪於第一審
及原法院前審亦均到庭作證，但原判決對於上述證人之證詞如何
係迴護之詞，或與判斷上訴人有無本件犯行無關，而認均不足以
採為有利於上訴人之認定，已於理由內詳加論敘說明（見原判決
第十四頁第七至十行）。上訴意旨指摘原判決對此未加以審酌及
說明，亦非依據卷內資料執為指摘之合法第三審上訴理由。至其
餘上訴意旨，無非就原審採證認事職權之適法行使，暨原判決已
明確論斷說明之事項，再事爭辯，並就其有無本件行使偽造私文
書犯行之單純事實，或就無關判決結果之枝節問題，再事爭執，
均非依據卷內資料具體指摘原判決有何違法情形，顯與法律規定
得為第三審上訴理由之違法情形不相適合。揆之首揭說明，其上
訴為違背法律上之程式，應予駁回。
據上論結，應依刑事訴訟法第三百九十五條前段，判決如主文。
中    華    民    國  九十八  年    五    月  二十一  日
                      最高法院刑事第八庭
                          審判長法官  洪  文  章
                                法官  王  居  財
                                法官  郭  毓  洲
                                法官  黃  梅  月
                                法官  邱  同  印
      本件正本證明與原本無異
                                      書  記  官
中    華    民    國  九十八  年    五    月  二十二  日
                                                      V


司法院資訊處製作；財團法人民間司法改革基金會備份。
